臺灣臺中地方法院民事判決
109年度訴字第3942號
原      告  
即反訴被告  鐘福立  
被      告
即反訴原告  張嘉興  
上列當事人間請求清償借款事件，本院於民國110年10月7日言詞
辯論終結，判決如下：
    主      文
被告應給付新臺幣捌拾伍萬元，及自民國一百零九年十月三十一
日起至清償日止，按年息百分之五計算之利息。
訴訟費用由被告負擔。
本判決於原告以新臺幣貳拾捌萬參仟元供擔保後，得假執行。
反訴原告之訴及假執行之聲請均駁回。
反訴訴訟費用由反訴原告負擔。
    事實及理由
壹、本訴部分：
一、原告主張：被告於民國107年間陸續向其借款共計新臺幣（
    下同）85萬元（交付時間及金額詳如附表所示），然經其多
    次催討，均未獲置理，故依法提起本件訴訟等語，並聲明：
    （一）被告應給付原告85萬元，及自支付命令送達翌日起至
    清償日止，按年息5%計算之利息。（二）願供擔保，請准宣
    告假執行。
二、被告則以：原告前向其借款303萬元及25萬元迄未償還，以
    此主張抵銷等語，資為抗辯，並聲明：原告之訴駁回。
三、經本院依民事訴訟法第271條之1準用第270條第1項第3款規
    定，整理兩造不爭執事項，並協議兩造簡化爭點為辯論範圍
    如下（見本院卷第168至169頁，並由本院依相關卷證為部分
    文字修正）：
（一）不爭執事項：
    1.原告曾陸續借款給被告，並於如附表所示之時間匯款如附
      表所示金額之款項共計85萬元至被告三信商業銀行西屯分
      行帳戶，迄今仍未清償。
    2.被告曾於106年5月3日匯款303萬元至原告外甥邱彥嘉聯邦
      銀行興中分行帳戶、匯款12萬6,000元至原告聯邦銀行北
      屯分行帳戶（見本院卷第33、35頁），另於109年3月27日
      匯款25萬元至原告聯邦銀行興中分行帳戶（見本院卷第37
      頁）。
    3.邱彥嘉曾於106年1月10日匯款300萬元至湯謹華所有合作
      金庫商業銀行古亭分行（本院卷第73頁）之帳戶。
    4.支付命令卷第15、17頁及本院卷第49至55、69至71、107
      至119頁之LINE對話翻拍畫面為兩造間之對話內容。
（二）爭點
    1.原告請求被告返還借款85萬元，及自支付命令送達被告翌
      日（即109年10月31日）至清償日止，按年息5%計算之利
      息，有無理由？
    2.反訴原告請求反訴被告返還借款203萬元，及自起訴狀繕
      本送達反訴被告翌日（即110年5月20日）起至清償日止，
      按年息5%計算之利息，有無理由？
四、本院的判斷：
    原告主張被告借款85萬元未還，既為被告所不爭執，則本院
    所應審酌即為被告所為抵銷抗辯是否有理由，茲分述如下：
（一）被告曾於106年5月3日匯款303萬元至原告外甥邱彥嘉聯邦
      銀行興中分行帳戶，另於109年3月27日匯款25萬元至原告
      聯邦銀行興中分行帳戶，已如前述。然被告辯稱上述款項
      係借予原告所匯，原告則主張上開款項均係被告清償先前
      向其借款所匯等情，則被告先後匯款303萬元、25萬元之
      目的為何，即有進一步釐清之必要。
（二）被告無法證明106年5月3日匯款303萬元為借款：
　　　原告自承有投資證人湯謹華購買新北市新店區安坑土地一
      事，故兩造此處之爭議應在於：原告外甥邱彥嘉於106年1
      月10日匯款300萬元給湯謹華，目的為何？對此：
　　1.證人湯謹華於本院審理時具結證稱：我先認識被告，當初
      被告在苗栗縣三義鄉龍騰村經營露營區，我在那邊幫忙，
      因為原告常去那邊，所以認識原告。於105年間，因我先
      前任職的公司有土地要拍賣，但我沒有資金，原告向我表
      示他有錢，想要購入土地進行投資，目前投資金額共計約
      2,000萬元，因為當初沒有講好土地要如何處理，目前是
      登記在我名下。原告本來說願意出投標金額之全部，但後
      來卻未能支付全額投資款，我只好想辦法把差額湊出來，
      當時我有詢問被告是否要投資，但被告拒絕，我就跟被告
      借款作為自己的投資款。之後因為我沒有能力償還被告，
      曾與被告協商是否將上開借款轉作被告的投資，但被告並
      未明確同意。我本來以為原告提供的投資款都是他自己的
      ，後來原告一再催促，並表示他的資金是跟他的姊妹借錢
      ，希望可以先償還，我跟原告說我沒有能力，要他去找被
      告商量，因為兩造間先前來來去去都有借貸關係，但我不
      知道後來他們雙方怎麼處理。本件原告有對我提出詐欺告
      訴，說我詐騙他購買該筆土地等語（見本院卷第184至186
      頁），固與被告否認其亦有投資一事大致相符。然而，自
      兩造間「LINE」對話內容來看，被告於105年12月27、29
      日先後向原告表示：「昨天，湯姐有上台北去談，也有談
      到稅金的問題。價金，…包括稅金在內。」「保證金：⑴＄5
      50萬元。⑵＄130萬元。⑶＄120萬元。⑷＄100萬元。」「為保
      留整件事之指導權，所以保證金我們先拿出來」等語，而
      於原告表示「重點，要有保障，不要有風險」後，被告則
      回稱「這點…，我們有防備，不會有問題的」等語（見本
      院卷第99頁）。原告與湯謹華彼此熟識，業據湯謹華證述
      如前，亦與被告所述相符，堪信為真正。則被告既未參與
      上開投資案，何須從中聯絡？再參以兩造於109年9月2、3
      日「LINE」之對話內容中，原告表示：「我只想事情要親
      （清）清楚楚、你投資安坑土地　到底是300萬還是500萬
      、湯姐台南的朋友惠文500萬到底是投資還是借貸關係不
      清不楚、連最基本的每人投資的金額跟比例也無法交代清
      楚、我怎麼有辦法了解你有沒有出力、已經3年多了我應
      該看見真相了。（按：本判決引用兩造對話內容之錯、贅
      字或標點符號仍予保留，下同）」被告則回應：「唉！我
      投資多少錢，竟然不是我可以決定的，而是別人說了算。
      這樣，……更好，之前跟我周轉的兩佰萬，還是借貸。我匯
      給你外甥的叁佰零叁萬元，才是投資，…這樣也好，我可
      以先要回借款的兩佰萬元。（善哉）」等語（見本院卷第
      49頁），整體觀察兩造上開對話可知，被告明確承認其亦
      有投資安坑土地503萬元，包括周轉的200萬元及被告匯款
      給原告外甥邱彥嘉的303萬元，因原告質疑該200萬元是否
      亦算做投資，被告方回稱該200萬元若是借貸的話就可以
      要回，然對於其匯給邱彥嘉的303萬元則未否認為投資，
      參以湯謹華目前經原告向檢察官提出詐欺之告訴，雙方就
      本件投資顯有利害關係存在，既其證述與上開客觀證據不
      符，本院無從採以為有利於被告之認定，故本院認為被告
      辯稱其並未投資云云不足採信。
　　2.比對原告於106年1月9日曾詢問被告「今天匯款還是明天
      匯款」，被告則指示其今天匯款，原告表示「明早去匯」
      後，被告表示「好！」，復於次（10）日向原告表示「今
      天，匯款之後，請　通知，謝謝。」嗣原告回傳「1450萬
      元」給被告後，被告向其表示「張：出大事了，我早上匯
      款400出去，剛才上海通知我東珠把一張取款條寫錯，他
      塗改了銀行不讓過，」、「湯姐……」等語，兩造於同日11
      時39分許語音通話54秒後，被告於同日14時32分向原告表
      示「匯款已收到，現在執行處辦理中」等語（見本院卷第
      53、71頁）之對話內容可知，出現上開款項缺口係因人員
      作業疏失所致，並非原告短付資金，自無義務再行交付此
      部分款項。佐以原告於106年2月22日向被告表示「你問湯
      3佰萬哪時候可以匯過來我姐姐在問」（見本院卷第107頁
      ）等語，另於同年4月14日向湯謹華表示「湯姐，3佰萬我
      跟我二姐借的他問我　哪時候可以還他錢」，湯謹華則回
      覆「找張大哥打電話給我就可以了」等語（見本院卷第10
      9頁），可見原告亦不認為上開款項應由其負責，故而先
      後向被告及湯謹華催討上開300萬元。而湯謹華當時就原
      告索討300萬元部分，並非拒不給付，亦非如其所述表示
      無力給付，反而要原告透過被告與之聯絡以處理返還上開
      300萬元一事，且上述對話均未見證人湯謹華提及要原告
      去向被告借款等情，益證湯謹華此部分證述之真實性實有
      可議。而上開土地並非僅有原告一人投資，已如前述，綜
      合上述情況，本院認為原告主張當初因被告表示匯款的人
      匯款單寫錯，沒有辦法把錢匯到臺灣，遂由原告向其二姐
      借款，並由其外甥邱彥嘉匯款300萬元至湯謹華之帳戶，
      而被告匯款303萬元至邱彥嘉帳戶部分，係在清償前述債
      務等情較為可採。是被告主張其基於其與原告間借貸而於
      106年5月3日匯款303萬元至邱彥嘉之帳戶云云，顯屬可疑
      。
　　3.遑論，原告自109年2月起多次向被告催討積欠之125萬元
      債務，被告於同年3月27日匯款25萬元清償部分債務（詳
      後述）後，原告於同年4月29日仍繼續催討剩餘之100萬元
      債務，被告則於同年5月27日回覆原告「了解，你也知道
      我現在的情況沒有比你好過，外面的資金一直卡在那裡沒
      進來。月底，還差十幾萬要解決，…」「我也一直很努力
      在處理」等語，原告則表示「至少你也要跟我確定時間　
      我好安排　你的事情就是事情、我的事不是事嗎？」等語
      ，復於同年6月4日再次向被告表示「你沒有現金給我　不
      然你的老菜脯給我抵債我拿來賣」等語（見司促卷第15至
      17頁）。被告於同年8月7日尚且向原告表示「最近本來想
      找一些好朋友再週轉一下，無奈疫情的影響，他們的資金
      也都進不來，不方便…。我在瀋陽的資金也沒辦法週轉回
      來，真的很無奈。你也知道，我現在是一直在苦撐著，等
      疫情舒緩…我的壓力決（絕）對比你重，也很想趕快把錢
      還給你。但需要一些時間，希望今年年底之前，這些事情
      都能解決，處理好」等語，原告則回稱「你跟我借錢的時
      候、都說暫時週轉、所以暫時性都沒跟你算利息、我已經
      跟你催討快兩年了、我9月份的缺口還差一百多萬」等語
      ，又於同年9月26日向被告表示「嘉興兄　你貸款可以先
      還我一些嗎，剛剛聯邦銀行打電話給我　所以我的帳號要
      扣利息錢不夠」「還有你的米酒有多少」等語，被告則表
      示「我現在真的很困難，資金完全被卡住，手上真的沒半
      毛錢，你自己先撐一下。我再上去確認一下，有多少米酒
      ，再告知你」等語，原告詢問被告「你不是有要去貸款」
      後，被告則表示「有找銀行談，但還沒有下文」等語（見
      本院卷第113至115頁）。由上開對話內容可知，被告於10
      9年2至6月間，經原告多次催討債務而仍未能全數清償，
      最終同意原告提議將被告之老菜脯變賣抵債，後又詢問被
      告米酒的庫存量，且原告曾表示要向銀行貸款償債。倘若
      原告果真積欠被告303萬元借貸債務未還，於被告經濟如
      此困窘之狀態下，理應係被告主動向原告催討債務，或至
      少於原告催討上述之100萬元時主張抵銷，豈有未置一詞
      ，不僅對原告清償部分債務，最終更同意將其財物變賣抵
      債之理？故本院認被告主張原告尚積欠借貸債務303萬元
      未清償乙節並不可採。
（三）被告無法證明109年3月27日匯款25萬元為借款：
　　　原告於109年2月26日向被告催討未還之借款共計125萬元
      ，被告則於同日3月2日向其表示「說真的，現在對我來講
      是有困難。但我還是會盡力，這個月我會先匯一部分給你
      。」嗣原告於同年月13日將其聯邦商業銀行存摺封面照片
      傳送給被告，並表示「匯好通知我一下」等語，又於同年
      月21日再次催促被告「哪時候會匯款給我、需要用到錢」
      等語，被告於同年月23日始回應「這禮拜會先匯一些給你
      。」並於同年月27日表示「鐘：今天有幫你匯入＄250'000
      .（謝謝你的幫忙）」等語，並傳送匯款回條照片給原告
      （即前述不爭執事項2.所指被告匯款25萬元給原告）。嗣
      原告於同年月28日再次詢問被告「還有一百萬　你預計哪
      時候可以還我？」等語（見本院卷第61至65頁之「LINE」
      對話內容）。自上述對話內容來看，被告對於原告催討債
      務一事從未否認，且多次表示會想辦法清償一部分，最終
      於109年3月27日匯款25萬元給原告，可見被告上開匯款實
      係清償積欠原告之債務，被告辯稱該筆款項係交付給原告
      的借款云云，並不可採。
（四）準此，本院既無從認定被告匯款303萬元、25萬元係給付
      借款給原告，則被告以此主張抵銷上開債務，即屬無據。
（五）遲延之債務，以支付金錢為標的者，債權人得請求依法定
      利率計算之遲延利息。但約定利率較高者，仍從其約定利
      率；應付利息之債務，其利率未經約定，亦無法律可據者
      ，週年利率為百分之五，民法第233條第1項及第203 條分
      別定有明文。本件被告向原告借款85萬元，經其自109年
      起多次催告未還，業如前述，故原告請求被告自支付命令
      送達之翌日即109年10月31日起（見司促卷第25頁），按
      年息5%計付遲延利息，核無不合。
五、結論：
    綜上所述，原告依消費借貸之法律關係請求被告給付85萬元
    ，及自109年10月31日起至清償日止，按年息5%計算之利息
    ，為有理由，應予准許。
六、假執行
　　原告陳明願供擔保，請求宣告假執行，與民事訴訟法第390
    條第2項之規定並無不合，茲酌定相當擔保金額，予以准許
    。
貳、反訴部分：
一、反訴原告主張：反訴被告於106年5月3日向其借款303萬元，
    迄今僅清償100萬元，尚有203萬元未還，故依法提起本件訴
    訟等語，並聲明：（一）反訴被告應給付反訴原告203萬元
    ，及自反訴起訴狀繕本送達被告翌日起至清償日止，按年息
    5%計算之利息。（二）願供擔保，請准宣告假執行。
二、反訴被告則以：反訴原告於106年5月3日匯款303萬元至其外
    甥邱彥嘉帳戶，係為清償先前向其借款之債務，並非其向反
    訴原告借款等語，資為抗辯，並聲明：反訴原告之訴駁回。
三、反訴被告於106年5月3日匯款303萬元至反訴原告之外甥邱彥
    嘉之帳戶，並非借款給反訴原告，業如本院認定如前，是反
    訴原告主張反訴被告積欠其借款203萬元本息未還，為無理
    由，應予駁回。又反訴原告之訴既經駁回，其所為假執行之
    聲請即失去根據，一併駁回之。
參、本件事證已臻明確，兩造其餘攻擊防禦方法及證據，經本院
    斟酌後，對於判決之結果不生影響，故不再逐一論列，併此
    敘明。
肆、據上論結，本件本訴為有理由，反訴為無理由，依民事訴訟
    法第78條，判決如主文。
中　　華　　民　　國　　110 　年　　10　　月　　21　　日
                  民事第五庭    法　官　施懷閔
以上為正本係照原本作成。
如對本判決上訴，須於判決送達後20日內向本院提出上訴狀（須
附繕本）。如委任律師提起上訴者，應一併繳納上訴審裁判費。
中　　華　　民　　國　　110 　年　　10　　月　　21　　日
                                書記官　張宏賓
【附表】
編號 匯款時間 金額 （新臺幣）  １ 107年8月6日  150,000元  ２ 107年8月16日  100,000元  ３ 107年10月8日  200,000元  ４ 107年11月1日  150,000元  ５ 107年11月15日  100,000元  ６ 107年12月7日  100,000元  ７ 107年12月14日   50,000元